【裁判字號】    89,易緝,20
【裁判日期】    890317
【裁判案由】    違反動產擔保交易法
【裁判全文】
臺灣屏東地方法院刑事判決                          八十九年度易緝字第二○號
    公訴人  臺灣屏東地方法院檢察署檢察官
    被  告  乙○○
右列被告因違反動產擔保交易法案件，經檢察官提起公訴（八十八年度偵字第三六○
二號），本院判決如左：
    主  文
乙○○無罪。
    理  由
一、公訴意旨略以：被告乙○○於民國八十七年六月三十日，以動產擔保附條件買賣
    方式，向朝欽實業股份有限公司（下稱朝欽公司）購買車牌號碼Ｓ八─七五○六
    號自小客車一輛，除頭期款於訂約給付十四萬八千元外，餘款八十五萬一千七百
    六十元分四十八期給付，每月一期，每期應繳納一萬七千七百四十五元，並約定
    前開買賣標的物放置地點為屏東市○○路三八二巷五號，詎乙○○為動產擔保交
    易之債務人，竟意圖不法之利益，自八十七年十二月五日起即拒付分期款，並將
    前開買賣標的物遷移存放處所，去向不明，致生損害於債權人朝欽公司。因認被
    告乙○○均涉犯動產擔保交易法第三十八條之罪嫌。
二、公訴人認被告乙○○涉犯動產擔保交易法第三十八條之罪嫌。無非係以告訴人朝
    欽公司職員蘇福源指訴，及附條件買賣契約書、動產擔保交易附條件買賣設定登
    記申請書為憑。訊據被告乙○○堅決否認有動產擔保交易法第三十八條之犯行，
    辯稱：該車實際上係其前夫甲○○購買及使用，不知甲○○已將該車典當等語。
三、按犯罪事實應依證據認定之，無證據不得推定其犯罪事實；又不能證明被告犯罪
    者，應諭知無罪之判決，刑事訴訟法第一百五十四條、第三百零一條第一項分別
    定有明文。又認定不利於被告之事實，須依積極證據，苟積極證據不足為不利於
    被告之事實之認定時，即應為有利於被告之認定，更不必有何有利之證據。而此
    所謂證據，須確能為被告有罪之證明，而無瑕疵可指者，始足當之；其為訴訟上
    之證明，則須至任何之一般人均認其為真正，而無所懷疑之程度，最高法院三十
    年上字第八一六號、六十九年度台上字第四九一三號、七十六年度台上字第四九
    八六號判例可資參酌。次按動產擔保交易法第三十八條之構成要件為動產擔保交
    易之債務人，意圖不法之利益，將標的物遷移、出賣、出質、移轉、抵押或為其
    他處分，致生損害於債權人者。經查：前開車係由被告之夫甲○○以被告名義購
    買，平日大部分時間係由甲○○使用及負責繳款，當時因甲○○大部分時間均在
    寮，其因養失敗而將該車典當於屏東市○○路某當舖時，被告並不知情，典
    當後曾告知被告，惟被告可能仍不確定知悉該情乙節，業據證人甲○○於本院審
    理中陳述在卷（見本院八十九年三月二日訊問筆錄、同年月十日審判筆錄），參
    以被告事後詢問甲○○前開汽車現在何處時，甲○○仍告知被告該車在台南某處
    等情，業據被告於本院審理中供述在卷，核與甲○○於本院審理中陳述情節相符
    （見本院八十九年三月十日審判筆錄），被告前開所辯其不知甲○○已將該車典
    當等語堪以採信，則前開車既係甲○○私自典當於當舖，足認被告就系爭汽車並
    未有遷移、出賣、出質、移轉等情事，是以尚難令被告負動產擔保交易法第三十
    八條之罪責。此外，復查無其他積極證據足認被告確有公訴人所指犯行，揆諸前
    開說明，應諭知被告無罪判決。
四、據上論斷，應依刑事訴訟法第三百零一條第一項前段，判決如主文。
中      華      民      國    八十九    年      三      月     十七     日
                              臺灣屏東地方法院刑事第二庭
                                  法  官  林麗玉
右正本證明與原本無異。
對於本判決如有不服應於收受送達後十日內向本院提出上訴書狀上訴於台灣高等法院
高雄分院並按他造當事人之人數附具繕本。
                                  書記官   徐水英
中      華      民      國    八十九    年      三      月     十七    日


司法院資訊處製作；財團法人民間司法改革基金會備份。
